【裁判字號】    97,易,1916
【裁判日期】    980204
【裁判案由】    違反毒品危害防制條例
【裁判全文】
臺灣彰化地方法院刑事判決              97年度易字第1916號
公  訴  人  臺灣彰化地方法院檢察署檢察官
被      告  甲○○
                    （另案在臺灣高雄第二監獄執行中）
上列被告因違反毒品危害防制條例案件，經檢察官提起公訴（97
年度毒偵字第3540號），茲本院判決如下：
    主  文
甲○○施用第二級毒品，累犯，處有期徒刑陸月，如易科罰金，
以新臺幣壹仟元折算壹日。扣案之第二級毒品甲基安非他命拾包
（合計驗前總重拾點捌肆貳貳公克，驗後總重拾點柒玖貳肆公克
）沒收銷燬之。
    犯罪事實
一、甲○○曾於民國89年間因違反槍砲彈藥刀械管制條例案件，
    經本院以89年度訴字第59號刑事判決判處有期徒刑6 年，經
    上訴由臺灣高等法院臺中分院以89年度上訴字第855 號刑事
    判決撤銷原審判決，改判處有期徒刑6 年確定，並於94年6
    月23日因縮短刑期假釋出監並付保護管束，於95年11月5 日
    保護管束期滿視為執行完畢。其前於96年間因施用毒品案件
    ，經臺灣高雄地方法院以96年度毒聲字第716 號裁定送勒戒
    處所觀察、勒戒後，認有繼續施用毒品之傾向，經臺灣高雄
    地方法院以96年度毒聲字第1020號裁定令入戒治處所施以強
    制戒治，經抗告由臺灣高等法院高雄分院以96年度毒抗字第
    108 號裁定駁回抗告確定，已於97年3 月28日因無繼續強制
    戒治必要而釋放，經臺灣高雄地方法院檢察署檢察官以97年
    度戒毒偵字第172 號為不起訴處分確定。詎其不知悔改，明
    知甲基安非他命業經公告為毒品危害防制條例第2 條第2 項
    所列管之第2 級毒品，不得非法持有、施用，復基於施用第
    2 級毒品甲基安非他命之犯意，於前揭強制戒治執行完畢釋
    放後5 年內，於97年8 月22日晚上11時50分，在彰化縣田尾
    鄉○里村○○路附近之產業道路旁，將甲基安非他命以玻璃
    球隔熱燒烤吸食煙霧之方式，施用第2 級毒品甲基安非他命
    1 次。嗣經警方於97年8 月23日凌晨零時20分，在設於彰化
    縣田尾鄉○○路○段362 號「世紀便利商店」內臨檢查獲，
    並扣得其所有前揭施用甲基安非他命後所剩餘之第2 級毒品
    甲基安非他命10包（合計驗前總重10.8422 公克，驗後總重
    10.7924 公克），且於同日凌晨5 時56分採尿送驗後，始知
    上情。
二、案經彰化縣警察局北斗分局報請臺灣彰化地方法院檢察署檢
    察官偵查起訴。
    理  由
一、以下本案所引用被告以外之人於審判外之言詞或書面陳述，
    而不符合刑事訴訟法第159 條之1 至第159 條之4 之規定者
    ，均經本院於審理時當庭直接提示而為合法之調查，檢察官
    及被告均同意作為證據，本院審酌前開證據作成或取得之狀
    況，均無非法或不當取證之情事，亦無顯不可信之情況，故
    認為適當而均得作為證據。是前開證據，依刑事訴訟法第15
    9 條之5 之規定，均具有證據能力，先予敘明。
二、訊據被告對其於上揭時、地施用第2 級毒品甲基安非他命1
    次之事實，於本院審理時（參見本院98年1 月21日審判筆錄
    ）坦承不諱，且有扣案晶體10包（合計驗前總重10.8422 公
    克，驗後總重10.7924 公克），經送驗後係第2 級毒品甲基
    安非他命，此有詮昕科技股份有限公司【下稱詮昕公司】97
    年11月25日報告編號D00000000 號藥物檢驗報告2 份（參見
    本院卷宗）附卷可參；而上揭甲基安非他命係被告於犯罪事
    實欄一所示之施用甲基安非他命後所剩餘之物，業經被告於
    本院審理中陳述明確。另查：
  (一)被告係於97年8 月23日凌晨5 時56分，經警方採集被告尿液
    送驗結果及複驗結果，均呈甲基安非他命陽性反應，此有詮
    昕公司97年9 月5 日報告編號00000000號濫用藥物尿液檢驗
    報告及委託檢驗尿液代號與真實姓名對照認證單、中山醫學
    大學附設醫院檢驗科藥物檢測中心97年10月9 日尿液檢驗複
    驗報告各1 份（參見警卷第20頁、偵查卷宗第14頁、第30頁
    ）附卷可參，足見被告確有施用第2 級毒品甲基安非他命之
    事實，應堪認定。
  (二)按純甲基安非他命之游離基為無色或淡黃色之油狀物，具輕
    微腥味、胺臭，而實際上甲基安非他命多以鹽酸鹽或硫酸鹽
    存在，形成白色、微帶苦味之結晶性粉末或似冰糖之片狀結
    晶，該結晶極易溶於水或酒精，目前國內發現的均為甲基安
    非他命之鹽酸鹽，可以口服、鼻吸、煙吸或注射等方式施用
    等語，亦經行政院衛生署管制藥品管理局93年2 月9 日管宣
    字第0930001092號函載明明確。另毒品施用後於尿液、血液
    中可檢出之最大時限，與施用劑量、施用頻率、施用方式、
    施用者飲水量之多寡、個人體質、檢體收集時間點及所用檢
    測方法之靈敏度等因素有關，因個案而異，一般於尿液中可
    檢出之最大時限，古柯鹼為施用後1 至4 天、海洛因為2 至
    4 天、嗎啡為2 至4 天、大麻為1 至10天、安非他命為1 至
    4 天、甲基安非他命為1 至5 天、MDMA為1 至4 天、MDA 為
    1 至4 天、Ketamine為2 至4 天等語，業經行政院衛生署管
    制藥品管理局92年7 月23日管檢字第0920005609號函載明明
    確。是依上開說明，佐以被告前揭尿液檢驗報告，被告自白
    於前揭時間，有施用第2 級毒品甲基安非他命1 次等語，核
    與前揭事證相符，應堪採信。
  (三)另犯毒品危害防制條例第10條施用第2 級毒品之罪者，檢察
    官應先聲請法院裁定將被告令送勒戒處所觀察、勒戒，經觀
    察、勒戒後，認有繼續施用毒品傾向者，應由檢察官聲請法
    院裁定將被告令入戒治處所施以強制戒治，且經強制戒治執
    行完畢釋放後，5 年內再犯第10條之罪，檢察官應依一般刑
    事訴訟程序予以起訴論罪科刑，此觀諸毒品危害防制條例第
    20條第1 項、第2 項、第23條第2 項前段規定自明。經查，
    被告前於96年間因施用毒品案件，經臺灣高雄地方法院以96
    年度毒聲字第716 號裁定送勒戒處所觀察、勒戒後，認有繼
    續施用毒品之傾向，經臺灣高雄地方法院以96年度毒聲字第
    1020號裁定令入戒治處所施以強制戒治，經抗告由臺灣高等
    法院高雄分院以96年度毒抗字第108 號裁定駁回抗告確定，
    已於97年3 月28日因無繼續強制戒治必要而釋放，經臺灣高
    雄地方法院檢察署檢察官以97年度戒毒偵字第172 號為不起
    訴處分確定等情之事實，此有臺灣高等法院被告全國前案紀
    錄表、臺灣彰化地方法院檢察署刑案資料查註紀錄表各1 紙
    附卷可參。被告前既曾因施用毒品案件，經強制戒治後，復
    因施用毒品，其於前開強制戒治執行完畢釋放後5 年內，再
    犯本案施用毒品罪，依毒品危害防制條例第23條第2 項之規
    定，屬應依法論罪科刑之行為，依前開說明，本案被告上開
    所為，係於97年3 月28日強制戒治執行完畢釋放後5 年內，
    再犯毒品危害防制條例第10條第2 項施用第2 級毒品罪，本
    案事證明確，被告上開犯行洵堪認定。
三、按甲基安非他命為毒品危害防制條例第2 條第2 項第2 款所
    明定之第2 級毒品。核被告所為，係犯同條例第10條第2 項
    之施用第2 級毒品罪。被告持有第2 級毒品進而施用，持有
    之低度行為為施用之高度行為所吸收，不另論持有毒品之罪
    。另查，被告曾於89年間因違反槍砲彈藥刀械管制條例案件
    ，經本院以89年度訴字第59號刑事判決判處有期徒刑6 年，
    經上訴由臺灣高等法院臺中分院以89年度上訴字第855 號刑
    事判決撤銷原審判決，改判處有期徒刑6 年確定，並於94年
    6 月23日因縮短刑期假釋出監並付保護管束，於95年11月5
    日保護管束期滿視為執行完畢等情，此有臺灣高等法院被告
    前案紀錄表、臺灣彰化地方法院檢察署刑案資料查註紀錄表
    各1 份存卷可考，其於5 年內故意再犯本案有期徒刑以上之
    罪，應依刑法第47條第1 項之規定，論以累犯，並加重其刑
    。爰審酌被告前因施用毒品案件，經強制戒治執行完畢釋放
    後，仍未能徹底戒絕毒品，復犯本案施用毒品罪，顯見其無
    戒毒悔改之意，惟念其施用毒品乃自戕一己之身體健康，尚
    未對他人造成危害，且犯後已坦承犯行，態度良好等一切情
    狀，量處如主文所示之刑，並諭知易科罰金之折算標準。
四、又毒品危害防制條例第18條第1 項前段之規定，乃刑法第38
    條第1 項第1 款之特別規定，此所稱查獲之毒品，係指有罪
    判決書於事實欄內，已經認定為被告有罪事實之毒品，即足
    當之，不以仍屬於被告所有者為限（最高法院92年度臺非字
    第297 號裁判要旨參照）。經查，扣案之晶體10包（合計驗
    前總重10.8422 公克，驗後總重10.7924 公克），經送驗後
    係第2 級毒品甲基安非他命，且係被告於犯罪事實欄一所示
    之施用甲基安非他命後所剩餘，均已如前述，且該包裝毒品
    之塑膠袋均會有極微量毒品殘留，業已無法與毒品析離，亦
    經法務部調查局以93年3 月19日調科壹字第09300113060 號
    函釋明確，均屬違禁物，不問是否屬於犯人所有與否，依毒
    品危害防制條例第18條第1 項前段規定，併予宣告沒收銷燬
    之。又鑑定耗損之毒品，既已滅失，即無庸併予宣告沒收銷
    燬，附此敘明。
據上論斷，應依刑事訴訟法第273 條之1 第1 項、第299 條第1
項前段，毒品危害防制條例第10條第2 項、第18條第1 項前段，
刑法第11條、第47條第1 項、第41條第1 項前段，判決如主文。
本案經檢察官謝雨青到庭執行職務。
中    華    民    國    98    年    2     月    4     日
                      刑事第八庭      法  官  唐中興
以上證明與原本無異。
如不服本判決應於收受判決後10日內向本院提出上訴書狀，並應
敘述具體理由；其未敘述上訴理由者，應於上訴期間屆滿後20日
內向本院補提理由書（均須按他造當事人之人數附繕本）「切勿
逕送上級法院」。
中    華    民    國    98    年    2     月    4     日
                                      書記官  吳政
【附錄本案判決論罪科刑法條全文】：
毒品危害防制條例第10條
施用第1級毒品者，處6月以上5年以下有期徒刑。
施用第2級毒品者，處3年以下有期徒刑。


司法院資訊處製作；財團法人民間司法改革基金會備份。
